【裁判字號】    99,財管,54
【裁判日期】    990921
【裁判案由】    選任遺產管理人
【裁判全文】
臺灣板橋地方法院民事裁定        99年度財管字第54號
聲  請  人  丁○○
上列聲請人聲請對被繼承人戊○○選任遺產管理人事件，本院裁
定如下：
    主    文
選任乙○○（男、民國○○年○ 月○○日生、身分證統一編號：Ｚ000
 000000 號、住臺北縣板橋市○○路○段153 巷36弄4 號2 樓）
為被繼承人戊○○（男、民國○○年○ 月○ 日生、身分證統一編號
：Ｚ000000000號、生前最後住所為台北縣板橋市○○路○段153
巷36弄4 號）之遺產管理人。
程序費用由被繼承人戊○○之遺產負擔。
    理    由
一、按繼承開始時，繼承人之有無不明，而無親屬會議或親屬會
    議未於一個月內選定遺產管理人者，利害關係人或檢察官得
    聲請法院選任遺產管理人，並由法院依公示催告程序，定六
    個月以上之期限，公告繼承人，命其於期限內承認繼承；又
    被繼承人之所有繼承人均拋棄其繼承權者，亦準用關於無人
    承認繼承之規定，民法第1177條、第1178條第2 項、第1176
    條第6 項定有明文。
二、本件聲請意旨略以：被繼承人戊○○提供其名下之不動產，
    為自己及第三人擔保向聲請人借款，嗣未依約清償，聲請人
    聲請拍賣抵押物之際，被繼承人戊○○於民國93年6 月30日
    死亡，其繼承人均已死亡或已拋棄繼承，被繼承人大姊呂黃
    素月於繼承開始後旋即於96年2 月3 日死亡，再轉繼承人亦
    均已拋棄繼承，且該被繼承人之親屬會議未於一個月內選定
    遺產管理人。聲請人為行使抵押權，聲請拍賣抵押物，爰依
    法聲請鈞院選任被繼承人戊○○之遺產管理人等語。
三、本件聲請人主張被繼承人戊○○於93年6 月30日死亡，其所
    有繼承人及再轉繼承人均已死亡或已拋棄繼承，以及該被繼
    承人之親屬會議未於一個月內選定遺產管理人，聲請人係被
    繼承人戊○○名下不動產之抵押權人之事實，業據其提出臺
    灣嘉義地方法院98年度抗更字第2 號民事裁定影本、本院99
    年3 月29日板院輔家科春竹字第020314號函文、繼承系統表
    、戶籍謄本、除戶戶籍謄本等件為證，並經關係人己○○○
    、庚○○、甲○○、辛○○、丙○○之代理人乙○○於99年
    6 月14日到庭陳稱屬實，復經本院依職權調取本院93年度繼
    字第1305號、93年度繼字第1306號、96年度繼字第2507號拋
    棄繼承案宗卷核閱無訛，是認該聲請人之主張自堪信為真實
    。
四、從而，聲請人以利害關係人身分聲請指定被繼承人戊○○之
    遺產管理人，核與首揭規定尚無不合。又聲請人所聲請乙○
    ○為被繼承人之遺產管理人，亦經乙○○到庭表示同意（參
    見99年6 月14日非訟事件筆錄），並有拋棄繼承人等之同意
    書一份在卷足參。經核乙○○係被繼承人之女婿，其對於被
    繼承人之遺產狀況應較熟悉，就遺產管理人職務之遂行，有
    所助益，且其非繼承人，對於本件被繼承人之遺產並無法律
    上利害關係，應會秉公辦理，要不致有利害偏頗之虞，為保
    障債權人之利益及期程序之公正、公信起見，本院認以選任
    乙○○為被繼承人戊○○之遺產管理人為適當。
五、至被繼承人戊○○之繼承人既均拋棄繼承，其遺產依民法第
    1176條第6 項準用關於無人承認繼承之規定，依同法第1185
    條規定，於清償債權並交付遺贈物後，如有賸餘，應歸屬國
    庫，附予敘明。
六、依非訟事件法第157 條，裁定如主文。
中    華    民    國    99    年    9    月    21     日
                  家事法庭  法  官  劉大衛
以上正本係照原本作成。
如對本裁定抗告須於裁定送達後10日內向本院提出抗告狀。
中    華    民    國    99    年    9    月    21     日
                            書記官  高玉彬

司法院資訊處製作；財團法人民間司法改革基金會備份。
